臺灣臺南地方法院民事裁定
111年度消債更字第159號
聲  請  人
即 債 務人  王李佳琳
代  理  人  楊惠雯律師(法扶律師)
上列聲請人依消費者債務清理條例聲請更生，本院裁定如下：
    主  文
聲請人甲○○○自民國111年8月11日17時起開始更生程序，並命司
法事務官進行本件更生程序。
    理  由
一、按債務人不能清償債務或有不能清償之虞，且無擔保或無優
    先權之債務總額未逾新臺幣（下同）12,000,000元者，於法
    院裁定開始清算程序或宣告破產前，得向法院聲請更生；債
    務人對於金融機構負債務者，在聲請更生或清算前，應向最
    大債權金融機構請求協商債務清償方案，或向其住、居所地
    之法院或鄉、鎮、市、區調解委員會聲請債務清理之調解；
    協商或調解成立者，債務人不得聲請更生或清算。但因不可
    歸責於己之事由，致履行有困難者，不在此限；法院開始更
    生程序之裁定，應載明其年、月、日、時，並即時發生效力
    ；法院裁定開始更生或清算程序後，得命司法事務官進行更
    生或清算程序；必要時，得選任律師、會計師或其他適當之
    自然人或法人一人為監督人或管理人，消費者債務清理條例
    （下稱消債條例）第3條、第42條第1項、第151條第1項、第
    7項、第45條第1項、第16條第1項分別定有明文。
二、聲請意旨略以：聲請人積欠無擔保或無優先權之債務總額約
    為3,709,848元，為清理債務，依消債條例第151條規定，於
    民國111年4月間與最大債權金融機構國泰世華商業銀行股份
    有限公司（下稱國泰世華銀行）進行前置調解，國泰世華銀
    行未提供還款方案，而聲請人原擔任教會行政工作，111年4
    月起任職銓恆顧問有限公司(下稱銓恆公司)，每月平均所得
    18,000元，扣除每月聲請人之女即訴外人熊○○之扶養費用5,
    000元及必要生活費用共16,000元後，已無力負擔任何還款
    方案，致調解不成立。又聲請人無擔保或無優先權之債務未
    逾12,000,000元，復未經法院裁定開始清算程序或宣告破產
    ，亦無依消債條例或破產法之規定而受刑之宣告之情。爰依
    消債條例規定聲請准依更生程序清理債務等語。
三、經查：
  ㈠聲請人為一般消費者，並未從事營業，現積欠無擔保或無優
    先權之債務總額約為3,709,848元，未逾12,000,000元，聲
    請人於111年4月間向本院聲請與最大債權金融機構國泰世華
    銀行間債務清理之調解，惟調解並未成立等情，有聲請人提
    出之財團法人金融聯合徵信中心之債權人清冊、108、109年
    度綜合所得稅各類所得資料清單、全國財產稅總歸戶財產查
    詢清單、本院臺南簡易庭調解不成立證明書、財團法人金融
    聯合徵信中心之當事人綜合信用報告及戶籍謄本為證（本院
    卷第23-35、75-81頁）。從而，聲請人主張其為一般消費者
    ，無擔保或無優先權之債務總額未逾12,000,000元，且於提
    起本件更生聲請前，業已踐行前置調解程序而調解不成立等
    情，應堪認定。
  ㈡聲請人主張其任職銓恆公司，每月平均所得18,000元等語，
    業據聲請人提出銓恆公司在職薪資收入證明書為證(本院卷
    第83頁)，此外，聲請人目前未領取政府之津貼或補助，有
    臺南市政府社會局111年7月4日南市社助字第1110849041號
    函存卷可考（本院卷第95頁），復查無其他證據資料證明聲
    請人尚有其主張收入以外之所得，是認聲請人每月收入應為
    18,000元，並以此金額作為償債能力之計算基礎。
  ㈢按債務人必要生活費用，以最近1年衛生福利部或直轄市政府
    所公告當地區每人每月最低生活費1.2倍定之。受扶養者之
    必要生活費用，準用第1項規定計算基準數額，並依債務人
    依法應負擔扶養義務之比例認定之，消債條例第64條之2第1
    項、第2項分別定有明文。而以最近1年衛生福利部所公告之
    臺南市每人每月最低生活費14,230元之1.2倍計算之，即為1
    7,076元。次按受扶養權利者，以不能維持生活而無謀生能
    力者為限，民法第1117條第1項定有明文。經查，聲請人之
    女即熊○○為97年生，名下無財產、所得，有聲請人提出之戶
    籍謄本（本院卷第81頁）及本院依職權查調之臺南市政府社
    會局111年7月4日南市社助字第1110849041號函（本院卷第9
    5頁）、熊○○109年度稅務電子閘門財產所得調件明細表（置
    於證物袋內）存卷可佐，應認熊○○未成年，有受扶養之必要
    ，且其生活費標準，亦應以上開最低生活費標準為限。故依
    前述每人每月17,076元之生活費標準，由聲請人與其配偶共
    同支出熊○○之生活費，聲請人每月扶養熊○○之費用，應以8,
    538元為其上限【計算式：17,076÷2＝8,538】，總計聲請人
    每月支出自身必要生活費用及扶養費以25,614元【計算式：
    17,076＋8,538＝25,614】為上限，是聲請人自陳每月支出之
    必要生活費用及熊○○之扶養費用共16,000元部分，應為可採
    。 
  ㈣聲請人曾於111年4月間向本院聲請與最大債權金融機構國泰
    世華銀行進行前置調解，國泰世華銀行未提供還款方案等情
    ，有聲請人提出之本院臺南簡易庭調解不成立證明書存卷可
    查（本院卷第25頁），且經本院依職權調閱本院111年度南
    司消債調字第153號卷宗核閱屬實。而富全國際資產管理股
    份有限公司(下稱富全公司)提供債權金額194,400元、期數7
    2期、月付金額2,700元，有富全公司民事陳報債權狀附卷供
    參(調字卷第95頁)，則以聲請人每月所得18,000元，扣除每
    月必要生活支出16,000元後，僅餘2,000元【計算式：18,00
    0－16,000＝2,000】，實已不足清償上開還款方案。又聲請人
    名下並無財產等情，有聲請人提出之全國財產稅總歸戶財產
    查詢清單附卷可考（本院卷第33頁）。依此，聲請人陳稱其
    收入無法負擔全部債務，應堪採信。
四、綜上所述，聲請人係一般消費者，積欠之無擔保或無優先權
    債務在12,000,000元以下，亦曾踐行前置調解程序而調解不
    成立，且綜合聲請人之收入財產及必要生活支出之情形，確
    有不能清償債務之虞之情形。此外，聲請人未經法院裁定開
    始清算程序或宣告破產，亦無依消債條例或破產法之規定而
    受刑之宣告之情，有本院民事紀錄科查詢表、臺灣高等法院
    被告前案紀錄表在卷可憑（本院卷第37-39頁），復查無消
    債條例第6條第3項、第8條或第46條各款所定駁回更生聲請
    之事由存在，自有藉助更生制度調整其與債權人間之權利義
    務關係，重建其經濟生活之必要。從而，聲請人聲請更生，
    於法應屬有據。
五、法院裁定開始更生或清算程序後，得命司法事務官進行更生
    或清算程序，必要時得選任律師、會計師或其他適當之自然
    人或法人一人為監督人或管理人，消債條例第16條第1項定
    有明文。查本件既經本院裁定開始更生程序，爰併依前開規
    定，命司法事務官進行更生程序。　　
中　　華　　民　　國　　111 　年　　 8　　月　　11　　日
                  消債法庭法  官　 施介元
以上正本係照原本作成。
本裁定不得抗告。
本裁定已於民國111年8月11日17時公告。
中　　華　　民　　國　　111 　年　　 8　　月　 11 　 日
                          書記官   曾怡嘉